【裁判字號】    88,訴,2177
【裁判日期】    890705
【裁判案由】    侵權行為損害賠償
【裁判全文】
臺灣板橋地方法院民事判決  八十八年度訴字第二一七七號
    原      告  乙○○
    訴訟代理人  翟振萬律師
    被      告  甲○○      住台北市○○路○段三六六巷四十五之九號
右當事人間請求侵權行為損害賠償事件，本院判決如左：
      主    文
被告應給付原告新臺幣貳佰參拾肆萬玖仟伍佰拾肆元，及自民國八十八年九月十日起
至清償日止，按年息百分之五計算之利息。
原告其餘之訴駁回。
訴訟費用由被告負擔三分之二，餘由原告負擔。
本判決第一項於原告以新臺幣捌拾萬元為被告供擔保後，得假執行。
原告其餘假執行之聲請駁回。
      事    實
甲、原告方面：
一、聲明：求為判決被告應給付原告新臺幣（下同）三百九十二萬元，及自起訴狀繕
          本送達翌日起至清償日止，按年息百分之五計算之利息；並陳明願供擔保
          請准宣告假執行。
二、陳述：訴外人林錦村於民國七十九年間向原告借款七百五十萬元，並以其所有坐
          落雲林縣大埤段地號二四八之一、二四九號（下簡稱系爭土地，應有部分
          三分之一）設定最高限額抵押權七百五十萬元予原告。嗣林錦村陸續清償
          其中三百八十八萬元，尚欠三百六十二萬元未給付。至八十三年十月二十
          四日被告經由其親戚羅劍帆介紹至原告住處，向原告詐稱：林錦村因案通
          緝中，您老人家之債權包在我身上會找到他，向他表示承買抵押物，否則
          由我代理向法院聲請拍賣抵押物，但須準備抵押權設定契約、他項權利證
          明書、印鑑證明、身份證影本及委任書等資料，並須支付三十萬元之必要
          費用等語。原告不疑有詐，遂將前開資料交付被告，並交付面額三十萬元
          之支票（票號00000000，付款人聯邦商業銀行，發票日八十四年三月十六
          日）一紙充作處理上開事務報酬。八十四年三月十六日被告覓得林錦村，
          經林錦村同意將系爭土地出售以供清償，被告認有機可乘，竟意圖為自己
          不法利益，代理訴外人王金村將系爭土地以二百三十四萬九千五百十元之
          價格出售予其妻弟蕭興苗，辦妥所有權移轉登記。惟又對原告隱瞞上情，
          將前開供作報酬之支票兌得款項後，於八十四年五月一日持偽造原告「章
          次江」之署押，無償制作債務清償證明書，持向雲林縣斗南地政事務所辦
          理系爭土地之抵押權塗銷登記圖利蕭興苗。事後，原告多次以存證信函向
          被告催討，被告僅交付一紙蕭興苗簽發面額三十萬元支票一紙，惟屆期提
          示亦不獲兌現。況退步而言，被告既受有報酬而受委任，依民法第五百三
          十五條規定，本應以善良管理人之注意為之。是被告縱得訴外人林金村之
          同意代為出售設有抵押權之二筆土地以償債，為原告利益計，其底價亦不
          得低於三百六十二萬元方屬允當。被告竟以低於債權之二百三十四萬九千
          五百十四元之超低價出售，並將取得之買賣價金侵吞入己，致原告蒙受重
          大損失，亦該當侵權行為構成要件。為此本於侵權行為法律關係，提起本
          訴請求被告賠償原告所受損失三百九十二萬元及遲延利息。
乙、被告方面：
一、聲明：原告之訴駁回。
二、陳述：伊乃受原告委任代為尋找林錦村處理欠債事宜，故收受三十萬元報酬。嗣
          伊尋獲林錦村，並商得其同意售地償債，是伊遂將供擔保之土地出售予蕭
          興苗，得款二百餘萬元。處理完畢後，因原告要回大陸，所以沒有把錢交
          給原告，伊願還錢，但目前並無能力清償分文。
    理    由
一、原告起訴主張，訴外人林錦村因向原告借款固提供系爭土地設定最高限額抵押權
    七百五十萬元予原告。嗣林錦村陸續清償其中三百八十八萬元，尚欠三百六十二
    萬元未給付。至八十三年十月二十四日被告經介紹至原告住處，向原告詐稱伊可
    代處理債權求償事宜，原告不疑有詐而交付抵押權設定約定書等文件予被告，並
    交付三十萬元報酬。詎被告竟利用此機會將系爭土地以低價二百三十四萬九千五
    百十元出售予其妻弟蕭興苗。並於取得價金後，將款項侵吞入己，並偽造原告出
    具之清償證明持向地政機關辦理抵押權塗銷登記，使原告受有損害。為此本於侵
    權行為法律關係提起本訴，請求被告賠償原告所受損失三百九十二萬元（含債權
    三百六十二萬元及三十萬元報酬）及遲延利息等情。被告則以，伊確受委託辦理
    欠債事宜，故收受三十萬元報酬。嗣伊尋獲林錦村，並徵其同意售地償債，故伊
    乃將供擔保之土地出售予蕭興苗，得款二百餘萬元。處理完畢後，因原告要回大
    陸，所以沒有把錢交給原告，伊願還錢，但目前並無能力清償分文云云為辯。
二、查原告主張：訴外人林錦村因向借款，故提供系爭土地設定最高限額抵押權七百
    五十萬元予伊，嗣僅清償部分，尚餘三百六十二萬元未清償；被告承諾代原告處
    理伊與林錦村間債務糾紛，並因之取得原告交付之三十萬元報酬，及相關抵押權
    設定約定書等文件；嗣被告將系爭土地以二百三十四萬九千五百十四元出售予蕭
    興苗，但分文未將價款交付原告等情，為被告所不爭執，應可採信。被告雖以：
    因原告回大陸，所以沒把前開款項交付原告，伊未故意侵害原告權利云云為辯。
    惟縱認被告所辯：原告回大陸一節，可信為真。被告既未徵得原告同意，亦不得
    任將所收取之買賣價款任與積欠第三人之債務抵銷，或挪為他用，而應將款項妥
    為保管。其所為違背受任義務之挪用行為，已然侵害原告之權利，而該當民法第
    一百八十四條第一項前段侵權行為構成要件。
三、原告復主張：被告以低價出售系爭土地後，並偽造清償證明，用以塗銷系爭抵押
    權設定登記，故伊因被告故意不法行為所受之損害為總債權額三百六十二萬元及
    報酬三十萬元等情。惟為被告所否認，辯稱：伊確有代原告處理事務，並支出相
    當金額。惟未施詐術，該清償證明確為原告所出具，並非伊偽造等語。經查：
１、兩造對於「原告因委任被告處理事務，故給付三十萬元之報酬；被告確曾為此尋
    找債務人林錦村，並取得林錦村同意出售系爭土地以供償債一節」，未有爭執，
    堪信為真實。則該三十萬元主觀上既係由原告交付被告作為委任酬勞之用，原告
    自無陷於錯誤交付財務可言；揆前說明被告亦確已覓得林錦村談妥系爭土地出售
    以清償債務之委任事項，難認該三十萬元，為被告向原告詐取而得。
２、至原告另主張：被告乃未得原告同意以低價出售系爭土地，並偽造清償證明，用
    以塗銷原告於系爭土地上所設定之抵押權云云。既為被告所否認，前開清償證明
    於刑事案件審理時（本院八十六年度訴字第一０四九號），經送內政部警政署刑
    事警察局鑑驗結果，認「債務清償證明書上「乙○○」印文與印鑑證明上「乙○
    ○」印文相符；「乙○○」簽名因易遭模仿，歉難認定。」，有該局八十七年二
    月三日刑鑑字第五五四０號鑑驗通知書一紙在卷可憑。原告於該刑事案件偵查中
    復供稱：簽名像是我簽的，但不確定等語。（見偵查卷第三十頁）經本院調查結
    果，該紙清償證明應為原告所出具。即原告既已同意出具清償證明，以供塗銷系
    爭土地所設抵押權，難認除被告所擅挪用之二百三十四萬九千五百十四元外之債
    權，係受被告之侵害而喪失擔保物權。
四、綜上所述，原告本於民法第一百八十四條第一項前段，請求被告給付二百三十四
    萬九千五百十四元，及自起訴狀繕本送達翌日起（即八十八年九月十日）至清償
    日止，按年息百分之五計算之利息，為有理由，應予准許；逾此部分之請求，則
    屬無據，應予駁回。
五、原告陳明願供擔保請准宣告假執行，就原告勝訴部分，經核無不合，爰酌定相當
    之擔保金額准許之；至原告敗訴部分，其假執行之聲請，已失所附麗，應併駁回
    。
六、結論：本件原告之訴為一部有理由，一部無理由，依民事訴訟法第七十九條但書
    、第三百九十條第二項規定，判決如主文。
中      華      民      國    八十九    年      七      月      五      日
~B臺灣板橋地方法院民事第二庭
~B法  官  黃信滿
右為正本係照原本作成。
如對本判決上訴，須於判決送達後二十日內向本院提出上訴狀。
中      華      民      國    八十九    年      七      月      六      日
~B書記官  陳玫伶


司法院資訊處製作；財團法人民間司法改革基金會備份。
